【裁判字號】    99,上訴,96
【裁判日期】    990125
【裁判案由】    毒品危害防制條例
【裁判全文】
臺灣高等法院臺南分院刑事判決          99年度上訴字第96號
上  訴  人
即  被  告  甲○○
上列上訴人因毒品危害防制條例案件，不服臺灣臺南地方法院98
年度訴字第1646號中華民國98年11月30日第一審判決（起訴案號
：臺灣臺南地方法院檢察署98年度毒偵字第1496號、第1667號、
第2053號），提起上訴，本院判決如下：
    主  文
上訴駁回。
    理  由
一、依刑事訴訟法第350條、第361條、第362條、第367條規定，
    不服地方法院之第一審判決而上訴者，須提出上訴書狀，並
    應敘述具體理由，為上訴必備之程式；其所提出之書狀未敘
    述上訴理由，或僅曾以言詞陳述上訴理由者，均應於上訴期
    間屆滿後20日內補提理由書於第一審法院。第一審法院經形
    式審查，認逾期未補提上訴理由者，應定期間先命補正；逾
    期未補正者，為上訴不合法律上之程式，應以裁定駁回。倘
    已提出上訴理由，但所提非屬具體理由者，則由第二審法院
    以上訴不合法律上之程式，判決駁回。而所謂具體理由，必
    係依據卷內既有訴訟資料或提出新事證，指摘或表明第一審
    判決有何採證認事、用法或量刑等足以影響判決本旨之不當
    或違法，而構成應予撤銷之具體事由，始克當之（例如：依
    憑證據法則具體指出所採證據何以不具證據能力，或依憑卷
    證資料，明確指出所為證據證明力之判斷如何違背經驗、論
    理法則）；倘僅泛言原判決認定事實錯誤、違背法令、量刑
    失之過重或輕縱，而未依上揭意旨指出具體事由，或形式上
    雖已指出具體事由，然該事由縱使屬實，亦不足以認為原判
    決有何不當或違法者（例如：對不具有調查必要性之證據，
    法院未依聲請調查亦未說明理由，或援用證據不當，但除去
    該證據仍應為同一事實之認定），皆難謂係具體理由，俾與
    第二審上訴制度旨在請求第二審法院撤銷、變更第一審不當
    或違法之判決，以實現個案救濟之立法目的相契合，並節制
    濫行上訴（最高法院97年度台上字第892號、97年度台非字
    第454號判決意旨參照，參見97年4月司法院公報第214頁及
    97年11月司法院公報第104頁；另97年度台上字第3889號判
    決亦同此旨）。
二、查原判決審理結果認定之事實及主要理由為：上訴人即被告
    甲○○基於施用第一級毒品海洛因之犯意，分別於附表編號
    1至3所示之施用時、地，以將海洛因置入針筒加水稀釋注射
    之方式，施用第一級毒品海洛因各1次。嗣於附表所示查獲
    時地，分別為警查獲，並扣得如附表所示之物品。上開犯罪
    事實，迭據被告於警詢、檢察官偵查中自白在卷，並於原審
    準備程序為認罪陳述，並同意改行簡易審判程序，嗣原審即
    裁定逕予審理並判決等情（見原審卷第32、33頁及第40、44
    頁），且其三次被查獲後所採尿液經長榮大學檢驗結果，確
    呈嗎啡及可待因陽性反應，有該大學檢驗確認報告三紙、及
    被告毒品案尿液編號及年籍對照表在卷可證。而認被告所為
    ，係違反毒品危害防制條例第10條第1項之施用第一級毒品
    罪。其施用前持有第一級毒品之低度行為，為其施用之第一
    級毒品高度行為所吸收，不另論罪。被告先後三次施用毒品
    海洛因行為，犯意、方法各別、應分論併罰。被告前於民國
    89年間因施用毒品案件，經原審法院裁定令入勒戒處所觀察
    、勒戒，嗣因認有繼續施用毒品傾向，再裁定強制戒治，於
    強治戒治期滿後，由經臺灣臺南地方法院檢察署檢察官以91
    年戒毒偵字第200號為不起訴處分確定；於94年及95年間亦
    因施用毒品案件，經原審法院以94年度簡字第1810號判處有
    期徒刑6月確定，及以95年度訴字第1712號判決有期徒刑11
    月確定，嗣經減刑及定應執行刑，於97年11月14日假釋出監
    ，於98年4月28日假釋期滿視為執行完畢等事實，有臺灣高
    等法院被告前案紀錄表在卷可憑，被告於上開有期徒刑執行
    完畢後，5年內故意再犯本件有期徒刑以上之罪，為累犯，
    應依法加重其刑。並審酌被告前因施用毒品經送觀察勒戒、
    強制戒治治療程序及多次經判處徒刑入監執行完畢後，甫出
    監未久即又再施用毒品，猶未認清毒品戕害身心之惡，不思
    戒絕革除惡習，仍為本案犯行，顯然其意志力薄弱，迄未能
    戒除毒癮，惟兼衡被告施用毒品犯行，性質上屬對自我身心
    健康之自戕行為，但對社會秩序隱藏有不良影響，及犯後坦
    承犯行之態度等一切情狀，分別量處有期徒刑9月、9月、10
    月，並定應執行刑為有期徒刑1年6月；並敘明於附表編號二
    所查扣之毒品海洛因2包，經高雄巿立凱旋醫院濫用藥物成
    品檢驗鑑定書鑑定結果，檢驗後淨重合計0.043公克（檢驗
    前淨重合計0.063公克），及於附表編號三所查扣之海洛因
    殘渣部分，均係查獲之第一級毒品，不問是否屬於犯人所有
    ，均應依毒品危害防制條例第18條第1項前段諭知沒收銷燬
    ，而包裝前開海洛因所用之空包裝袋3個，及於附表編號三
    查扣之針筒1支，均係被告所有，並供本案施用海洛因使用
    之物，併依刑法第38條第1項第2款之規定宣告沒收。
三、查原判決已詳述所憑證據與認定之理由，因認被告係違反毒
    品危害防制條例第10條第1項之施用第一級毒品罪，並以被
    告有累犯加重其刑之適用，及其有上開多次施用毒品案件前
    科，經法院裁定強制戒治執行完畢及有罪判決確定並執行完
    畢，竟再有本案三次犯行等一切情狀，而分別量處有期徒刑
    9月、9月、10月，並定應執行刑為有期徒刑1年6月；並敘明
    如附表編號二查扣之毒品海洛因2包、附表編號三所查扣之
    海洛因殘渣部分，均係查獲之第一級毒品，應依毒品危害防
    制條例第18條第1項前段沒收銷燬，而包裝前開海洛因所用
    之空包裝袋3個，及附表編號三查扣之針筒1支，均係被告所
    有，供本案施用海洛因使用之物，併刑法第38條第1項第2款
    之規定宣告沒收。本院經核原判決並無違誤，所為量刑亦屬
    允當。被告上訴主張本案其先後三次施用第一級毒品之行為
    ，應係集合犯，有最高法院96年度台上字第1802號判決可佐
    ，原判決未依集合犯論處，為有未當云云。惟查：
    (一)查被告於98年7月7日下午施用第一級毒品之犯行，係於98
      年7月8月上午為台南巿警察局保安隊在台南巿金華路一段
      29巷8弄13號前查獲；被告於98年7月8日施用第一級毒品
      之犯行，係於98年7月10月上午因其行跡可疑，在台南巿
      赤崁街13號，經台南巿警察局第一分局警員攔檢而查獲並
      查扣其持有之毒品海洛因；被告於98年9月10日上午7時30
      分許施用第一級毒品之犯行，係其於同日上午8時50分許
      在台南巿和意路和意公園內，經台南巿警察局第二分局員
      警查獲，並扣得其所有使用過之注射針筒1支、海洛因殘
      渣袋1個；其三次施用毒品海洛因之犯行之犯罪時間、地
      點均不同，復經上開三警察機關分別查獲，有上開案卷在
      卷可憑，堪認被告係於不同之時間、地點各基於施用第一
      級毒品之犯意，分別為三次施用毒品之犯行。
    (二)按所謂「集合犯」，係指立法者所制定之犯罪構成要件中
      ，本即預定有數個同種類行為而反覆實行之犯罪而言。故
      是否集合犯之判斷，客觀上自應斟酌法律規範之本來意涵
      、實現該犯罪目的之必要手段、社會生活經驗中該犯罪必
      然反覆實行之常態及社會通念等；主觀上則視其反覆實施
      之行為是否出於行為人之單一犯意，並秉持刑罰公平原則
      ，加以判斷之。稽以行為人施用毒品之原因，不一而足，
      其多次施用毒品之行為，未必皆出於行為人之一個犯意決
      定；且觀諸毒品危害防制條例第10條第1項、第2項施用毒
      品罪之構成要件，實無從憑以認定立法者本即預定該犯罪
      之本質，必有數個同種類行為而反覆實行之集合犯行，故
      施用毒品罪，本質上即難認係集合犯之罪。又刑法於94年
      2月2日修正公布，刪除第56條連續犯之規定，自95年7月1
      日施行，基於概括犯意連續多次施用毒品之行為，於該次
      修正前，固應依連續犯論以一罪，然觀諸刑法第56條修正
      之理由謂：「對繼續犯同一罪名之罪者，均適用連續犯之
      規定論處，不無鼓勵犯罪之嫌，亦使國家刑罰權之行使發
      生不合理之現象。」、「基於連續犯原為數罪之本質及刑
      罰公平原則之考量，爰刪除有關連續犯之規定」等語，係
      將本應各自獨立評價之數罪，回歸本來就應賦予複數法律
      效果之原貌。因此，就刑法修正施行後多次施用毒品之犯
      行，採一罪一罰，始符合立法本旨。因此，刑法修正後多
      次施用毒品之犯行，除符合接續犯之要件外，應一罪一罰
      而合併定其應執行之刑。此為本院（指最高法院）自96年
      8月21日起統一之法律見解；有卷附最高法院98年度台上
      字第6815號判決可資參佐（最高法院96年度台上字第4762
      號、98年度台上字第5378號、5433號、6723號、7250號判
      決均同此旨，亦有該等判決附卷可參）。查被告以多次施
      用毒品犯行應以集合犯論罪科刑之依據，係指最高法院96
      年度台上字第1802號判決。經查該判決係於96年4月12日
      所為，係比上開所載96年度台上字第4762號、98年度台上
      字第5378號、5433號、6723號、6815號、7250號判決較早
      做成，而依最高法院98年度台上字第6815號判決所載，刑
      法修正後多次施用毒品之犯行，除符合接續犯之要件外，
      應一罪一罰而合併定其應執行之刑；此為本院（指最高法
      院）自96年8月21日起統一之法律見解。是被告以多次施
      用毒品犯行應以集合犯論處云云，自不足取。
    (三)末查，被告之上訴理由，並未具體指摘原判決於認定事實
      、適用法律及量刑等項有何違法或不當，依上開說明，本
      件上訴不合法律上程式，應予駁回，並不經言詞辯論為之
      。
據上論斷，應依刑事訴訟法第367條前段、第372條，判決如主文
。
中    華    民    國    99    年     1    月    25    日
                  刑事第一庭    審判長法  官  茆臺雲
                                      法  官  陳顯榮
                                      法  官  王明宏
以上正本證明與原本無異。
如不服本判決應於收受送達後10日內向本院提出上訴書狀，其未
敘述上訴理由者，並得於提起上訴後10日內向本院補提理由書（
均須按他造當事人之人數附繕本）「切勿逕送上級法院」。
                                      書記官  黃全忠
中    華    民    國    99    年    1     月    25    日
附表
┌──┬─────┬──────┬────┬──────┬─────────┐
│編號│施用時間  │施用地點    │查獲時間│查獲地點    │扣案物品          │
├──┼─────┼──────┼────┼──────┼─────────┤
│ 1  │98年7月7日│台南市○○路│98年7月8│台南金華路1 │                  │
│    │下午2時許 │籃球場公園  │日上午9 │段29巷8弄13 │                  │
│    │          │            │時30分  │號前        │                  │
├──┼─────┼──────┼────┼──────┼─────────┤
│ 2  │98年7月8日│台南巿安中路│98年7月 │台南巿赤崁街│海洛因2包（驗前各 │
│    │凌晨3、4時│1段699巷6號 │10日上午│13號前      │淨重0.035及0.028公│
│    │許        │之1         │9時30分 │            │克，驗後分別淨重  │
│    │          │            │        │            │0.025及0.018公克）│
├──┼─────┼──────┼────┼──────┼─────────┤
│ 3  │98年9月10 │台南和意路和│98年9月 │台南巿和意路│使用過注射針筒1支 │
│    │日上午7時 │意公園內    │10日8時 │和意公園內  │、海洛因殘渣袋1個 │
│    │30分許    │            │50分    │            │                  │
└──┴─────┴──────┴────┴──────┴─────────┘
附錄：本判決論罪科刑法條：
毒品危害防制條例第10條第1項：
施用第一級毒品者，處6月以上5年以下有期徒刑。

司法院資訊處製作；財團法人民間司法改革基金會備份。
